臺灣高雄地方法院交通事件裁定　　　　　　　　　　　九十年度交聲字第五六一號
　　原處分機關　交通部公路局高雄區監理所旗山監理站
　　異　議　人　甲○○
　　即受處分人
右列受處分人因違反道路交通管理處罰條例案件，對於交通部公路局高雄區監理所旗
山監理站九十年十一月二十九日所為之處分（原處分：屏警交字第Ｖ0000000
0號），聲明異議，本院裁定如左：
    主      文
原處分撤銷。
甲○○汽車所有人，未領用牌照行駛汽車，處罰鍰新台幣參仟陸佰元。
    理      由
一、交通部公路局高雄區監理所旗山監理站民國（下同）九十年十一月二十九日旗監
    違字第裁八五一Ｖ00000000號違反道路交通管理事件裁決意旨略以：受
    處分人即異議人甲○○於民國八十九年十一月二十六日十時三十分許，在臺二十
    六線二十八公里處，為值勤員警查獲其駕駛未經核准領用牌照之拼裝機車，爰依
    道路交通管理處罰條例第十二條第一項第二款、第二項之規定，裁處罰鍰新臺幣
    七千二百元，並車輛沒入云云。異議人則具狀及到庭陳稱：系爭機車係伊購自日
    本ＫＡＷＡＳＡＫＩ（川崎）之重型機車，經分解進口後，在臺灣重新組裝回原
    車，非拼裝車等語。
二、經查：
    （一）異議人於前開時、地，駕駛未領用牌照之重型機車為警查獲乙節，業據其
          於本院調查時承明在卷，且有屏東縣警察局屏交警字第Ｖ0000000
          0號舉發違反道路交通管理事件通知單影本一紙在卷足佐，是異議人駕駛
          未領用牌照機車之違規情事，應堪認定。
    （二）惟異議人否認系爭車輛是拼裝車，辯稱：該車係購自日本之ＫＡＷＡＳＡ
          ＫＩ重型機車，經分解進口後，在臺灣重新組裝成為原車，非拼裝車輛等
          語，並提出海關進口報單、捷豹二輪實業有限公司統一發票各一份在卷可
          稽。又扣案系爭重型機車之引擎號碼係ＺＸ九０００Ｅ００００三七號，
          業經掣單員警華忠義記載於舉反道路交通管理事件通知單上，有前揭舉發
          道路交通管理事件通知單影本在卷可稽，復經本院核對卷附之前開海關進
          口報單所填載之引擎號碼確與扣案系爭重型機車之引擎號碼相符，是異議
          人所辯稱扣案重型機車係在臺灣重新組合還原之日本原廠機車等語，應堪
          採信。
    （三）經本院函查交通部公路局有關道路交通管理處罰條例第十二條第一項第二
款所謂「拼裝車輛」之定義為何，據該局函覆本院該局並未對「拼裝車輛
          」為名詞釋義，此有交通部公路總局九十年二月六日九一路監交字第九一
          ０四五三二號函在卷足憑。然據該局所檢附交通部八十四年十月十二日交
          路八十四字第０四０六五九號及九十年五月二十四日交路九十字第０三五
          五五一號函可知若屬國外進口之車輛，應繳交驗車類專用之「海關進口與
          貨物完（免）稅證明書」，如無法提出前述車輛來歷證明憑證，仍屬拼裝
          車輛，此有前揭函文各乙份在卷可參。是「拼裝車」係指「拼湊組裝」之
          車輛而言，此種車輛未經主管機關核准並領用牌照之前，依道路交通管理
          處罰條例第十二條第一項第二款規定，禁止在道路上行駛，揆其法意，無
          非為保障大眾交通安全，惟究其實質，則係因「拼裝車」在駕駛使用上之
          安全性堪慮，故有予以禁止之必要。查各型量產車於正式出廠上市前之研
          發階段，其機電、引擎、動力傳輸、車身結構等各部系統均經原廠縝密精
          心之設計，再以系統整合之方式，詳為計算、測試、調校各系統於組合整
          車中之調諧性及合適度，其目的除在使各部系統經組裝成車之後，均能發
          揮原先設計之最佳性能外，更在使各部系統之運轉功率及輸力負苛之許容
          性或耐受度，彼此間緊密配合，相互調諧為用，而無倚輕倚重之失衡現像
          ，以確保將來量產上市之「整車」於使用上之安全性，職是，若未經此一
          嚴謹程序所設計、檢測及製造之車輛，其安全性顯然堪慮，固無異論，至
          若任意改裝非屬原廠設計規範或容許代換之零件，因已更動並破壞「整車
          」既有設計之系統調諧性及合適度，且未經原廠重行調校及測試，各系統
          整合運作是否緊密順暢，亦非無疑，同有危及行車安全之虞。由是，茲禁
          止「拼裝車」在公路上行駛之立法本旨，既係著眼於使用上之不安全性，
          則基於上開說明，即不難尋繹出「拼裝車」之應有意涵，詳言之，基於使
          用安全性之考量，任何非由合格正式車廠所設計、製造出廠之車輛或在原
          廠車上任意改裝非屬原廠設計規範或容許代換之零件，因其整車結構並不
          曾或更動後未再經原廠之嚴謹檢測及調校，使用上具有潛在之危險性，此
          二種車輛均屬所謂之「拼裝車」，至若將原廠車完全拆解後，再以原車或
    原設計規範容許代換之零件重行組裝成車，並未更動或破壞「整車」既有
          設計之系統調諧性及合適度，則仍屬原廠車而非「拼裝車」，抑且，此種
          依循原廠設計規範，按圖索驥之組裝過程，不涉及高深造車工藝或技術理
          念，亦毋庸輔以精密儀器精算各部系統或系統整合之數據、係數，衹須熟
          於車輛組裝技術之人即可妥善為之，非必以原廠為要。雖目前國內因尚未
          開放重型機車進口，國人欲自國外進口重型機車，為規避國內行政法規禁
          止重型機車進口之限制，多以原車拆解零件後進口，再重新以原車零件加
          以組裝，因此構成組合後之車輛，其重要結構及零件並未變更，僅是再予
          重新組合，是以其品質與組合前之原車無異，對於用路人之公共安全及交
          通秩序之公共利益，並無重大威脅，當應非屬拼裝車輛之範圍。是異議人
          所有之重型機車，既係購自日本ＫＡＷＡＳＡＫＩ之原廠產製之重型機車
          ，經分解進口後，在臺灣重新組裝而成，雖其所提出之進口報單非屬車輛
          專用之「海關進口與貨物完（免）稅證明書」，然如前述，既異議人之機
          車其重要結構及零件並未變更，應不會有危害其他往來車輛及行人之情況
          ，是依前揭說明，前揭機車即非「拼湊組裝」之機車。
    （四）綜上所述，異議人所騎駛未領有牌照之重型機車既非屬「拼裝車」，乃原
          處分機關未經詳查細酌，遽以「拼裝車」論之，逕依道路交通管理處罰條
          例第十二條第一項第二款及第二項之規定，裁處異議人罰鍰及沒入該車輛
          ，其認事用法具有違誤。異議意旨執此指摘原處分不當，為有理由，自應
          由本院將原處分撤銷，並審酌異議人違規情節之輕重，改依同條例第十二
          條第一項第一款，量處如主文所示之罰鍰。
四、據上論斷，應依道路交通案件處理辦法第二十前段，道路交通管理處罰條例第十
    二條第一項第一款，裁定如主文。
中      華      民      國    九十一      年    二      月     二十     日
                                  臺灣高雄地方法院交通法庭
                                      法  官    張茹棻
右正本證明與原本無異。
如不服本裁定，應於裁定送達後五日內，向本院提出抗告狀。
                                      書記官    李忠霖
中      華      民      國    九十一      年    二      月  二十一    日
